臺灣桃園地方法院民事判決　九十二年度訴字第一七三四號
　　原　　　告　　丙○○
　　訴訟代理人　　陳祖德律師
　　複　代理人　　劉士昇律師
　　被　　　告　　裕大輪圈股份有限公司
　　法定代理人　　甲○○
　　訴訟代理人　　乙○○
右當事人間請求損害賠償事件，於民國九十三年六月二十九日言詞辯論終結，本院判
決如左：
    主    文
被告應給付原告新台幣陸拾伍萬捌仟陸佰壹拾壹元，及自民國九十二年十月二十二日
起至清償日止，按週年利率百分之五計算之利息。
訴訟費用由被告負擔。
本判決於原告以新台幣貳拾貳萬元供擔保後，得假執行。但被告如以新台幣陸拾伍萬
捌仟陸佰壹拾壹元為原告供擔保後，得免為假執行。
    事    實
甲、原告方面：
    一、聲明：除假執行供擔保金額外，餘如主文所示。
    二、陳述：
        (一)原告自民國八十一年十一月五日起受僱於被告擔任勞工，至九十一年六月
          二十二日雙方勞僱關係終止後，原告即改由威泰工業社辦理投保，並於九
          十一年十月十五日退職，而勞工保險局依原告退職當月起前三年平均月投
          保薪資以新台幣（下同）一萬八千六百二十五元核算發給二十九個月之老
          年給付五十四萬零一百二十五元，惟查原告退職之前勞保平均月投保薪資
          遭被告以多報少，嗣經勞保局訪查及據原告所提出之薪資表計算應為三萬
          九千五百四十二元，以此計算原告老年給付應可申領二十九個月共為一百
          十四萬六千七百十八元，但因被告將投保薪資以多報少，以致原告有少領
          老年給付六十萬六千五百九十三元之損害，此有勞工保險局函可稽，依勞
          工保險條例第七十二條第二項及民法第一百八十四條第二項之規定，應由
          被告負損害賠償之責任。
        (二)次查，被告自八十九年六月起至九十一年六月止共二十四個月代扣原告勞
          健保費共為六萬八千二百九十元，此有薪資袋以及代扣明細表可按。然關
          於健保費部分，以原告於八十九年六月後月投保金額為三萬六千三百元計
          算，參諸全民健康保險投保金額分級表應屬第十九級，則月繳健保費為四
          百六十三元；另關於勞保費部分，八十六年十一月起被告將原告勞保之平
          均月投保薪資申報為一萬六千五百元，至九十一年七月一日原告離職後調
          為三萬六千三百元，再於九十一年十月一日由威泰工業社調為四萬二千元
          ，故原告退休前勞保級數之平均月投保薪資為一萬八千六百二十五元，此
          有勞工保險卡及勞工保險被保險人投保資料表可考，則依八十六年十一月
          一日後原告投保薪資一萬六千五百元計，依勞工保險普通事故保險費分擔
          金額表之規定，應繳勞保費為每月二百十五元，此有勞工保險局函可按，
          以上勞健保費合計二十四個月應繳一萬六千二百七十二元（健保費４６３
          ＊２４＝１１１１２，勞保費２１５＊２４＝５１６０，１１１１２＋５
          １６０＝１６２７２元），但被告卻於二年之勞健保費代扣六萬八千二百
          九十元，則扣除原告應繳之一萬六千二百七十二元，被告自應退還原告所
          溢繳之五萬二千零十八元（00000－00000＝５２０１８），爰
          本於不當得利之法律關係請求被告返還。
        (三)按依勞工保險條例第十四條及其施行細則第三十二條規定，勞工投保薪資
          應按其月薪資總額，以勞動基準法第二條第三款規定之工資為準（即勞工
          因工作而獲得之報酬，包括工資、薪資及按計時、計日、計月、計件以現
          金或實物等方式給付之獎金、津貼及其他任何名義之經常性給與均屬之。
          其每月收入不固定者，以最近三個月收入之平均為準），再依「勞工保險
          投保薪資分級表」規定之金額填報，此係強制規定，非事業主或被保險人
          可自由增減。另查行政院勞工委員會八十五年二月十日台85勞動二字第一
          三二二五二號函釋：查勞動基準法第二條第三款規定：「工資：謂勞工因
          工作而獲得之報酬；包括工資、薪金及按計時、計日、計月、計件以現金
          或實物等方式給付之獎金、津貼及其他任何名義之經常性給與均屬之」，
          基此，工資定義重點應在該款前段所敘「勞工因工作而獲得之報酬」，至
          於該款後段「包括」以下文字係例舉屬於工資之各項給與，規定包括「工
          資、薪金」、「按計時．．獎金、津貼」或「其他任何名義之經常性給與
          」均屬之，但非謂「工資、薪金」、「按計時．．獎金、津貼」必須符合
          「經常性給與」一詞，而「經常性給與」法令雖無明文解釋，但應指非臨
          時起意且非與工作無關之給與而言，立法原旨在於防止僱主對勞工因工作
          而獲得之報酬不以工資之名而改用其他名義，故特於該法明定應屬工資，
          以資保護。
        (四)查原告：八十八年十月份基本薪資一六０００元、伙食費津貼八００元
          、上線津貼四八００元、全勤獎金二０００元、試模獎金二００元、產量
          獎金二二三○三．五元，合計四六一四三．五元。八十八年十一月份基
          本薪資一六０００元、伙食津貼八０五元、上線津貼四六００元、全勤獎
          金二０００元、產量獎金一五五九三元，合計三八九九八元。八十八年
          十二月份基本薪資一六０００元、伙食津貼八０五元、上線津貼四六００
          元、全勤獎金二０００元、試模獎金一六０元、產量獎金一六三五六．五
          元，合計四０一六六．五元。八十九年一月份基本薪資一六０００元、
          伙食津貼八四０元、上線津貼四八００元、全勤獎金二０００元、產量獎
          金一六二三一元，合計三九八七一元。八十九年二月份基本薪資一二八
          ００元、伙食津貼一七五元、上線津貼一０００元、架模獎金二０００元
          、產量獎金二三六三．五元，合計一六五三八．五元。八十九年三月份
          基本薪資一六０００元、伙食津貼八七五元、上線津貼四八００元、全勤
          獎金二０００元、產量獎金一八二二六元，合計四一０九一元。八十九
          年四月份基本薪資一六０００元、伙食津貼六六五元、上線津貼三四００
          元、全勤獎金二０００元、產量獎金一二二三九元，合計三四三０四元。
          八十九年五月份基本薪資一四四００元、伙食津貼八０五元、上線津貼
          四０００元、全勤獎金二０００元、產量獎金一三七四二．五元，合計三
          四九四七．五元。八十九年六月份基本薪資九０六六元、伙食津貼四九
          ０元、上線津貼二八００元、產量獎金一０六七九元，合計二三０三五元
          。八十九年七月份基本薪資一０六六六元、伙食津貼五九五元、上線洗
          模三四００元、全勤獎金二０００元、產量獎金一０四三六．五元、合計
          二五０九七．五元。八十九年八月份基本薪資一二八００元，伙食津貼
          七七０元、上線津貼四二００元、全勤獎金二０００元、產量獎金一五一
          一四．五元，合計三四八八四．五元。八十九年九月份基本薪資一六０
          ００元、伙食津貼八四０元、上線津貼四八００元、全勤獎金二０００元
          、產量獎金一九九四五．五元，合計四三五八五．五元。八十九年十月
          份基本薪資一二八００元、伙食津貼六三０元、上線洗模三六００元、全
          勤獎金二０００元、產量獎金一四七八四．五元，合計三四０一四．五元
          。八十九年十一月份基本薪資一五四六０元、伙食津貼八七五元、上線
          洗模四四００元、全勤獎金二０００元、試模二００元、產量獎金一七五
          八三元，合計四０五一八元。八十九年十二月份無領薪紀錄。九十年
          一月份基本薪資二００００元、伙食津貼八四０元、上線洗模四八００元
          、全勤獎金二０００元、產量獎金二一九二一元，合計四九五六一元。
          九十年二月份基本薪資一五四六０元、伙食津貼七七０元、上線洗模四四
          ００元、產量獎金一八０九六．五元，合計三九三二六．五元。九十年
          三月份基本薪資一六０００元、伙食津貼九一０元、上線洗模五二００元
          、全勤獎金二０００元、產量獎金二一一六０元，合計四五四七０元。
          九十年四月份基本薪資一六０００元、早班津貼七七０元、上線洗模四四
          ００元、全勤獎金二０００元、試模二００元、產量獎金一九八九二元，
          合計四三二六二元。九十年五月份基本薪資一六０００元、伙食津貼八
          ０五元、早班津貼一三五元、架模津貼二０００元、換模津貼二四００元
          、上線洗模三四０元、全勤獎金二０００元、產量獎金一四一五七元，合
          計四０八九七元。九十年六月份基本薪資一六０００元、早班津貼六三
          ０元、伙食津貼三五元、中班津貼一七００元、上線津貼一０００元、夜
          班津貼一七００元、檢模津貼二０００元、全勤獎金二０００元、產量獎
          金二三八六一元，合計四九二０六元。九十年七月份基本薪資一六００
          ０元、加班津貼二七００元、中班津貼三五二五元、夜班津貼三六八五元
          、全勤獎金二０００元、產量獎金二七五０三．五元，合計五五四一三．
          五元。九十年八月份基本薪資一六０００元、伙食津貼九四五元、夜班
          津貼五四００元、接線獎金二七００元、全勤獎金二０００元、換模六０
          ０元、產量獎金一九三八八元，合計四七０三三元。九十年九月份基本
          薪資一五四六０元、伙食津貼五四０元、交通津貼六０００元、到勤獎金
          二０００元、全勤獎金二０００元、產量獎金一六二三一元，合計四四八
          七八．五元。九十年十月份基本薪資一六０００元、夜班及便當五四０
          五元、換模六００元、接班獎金二０００元、全勤獎金二０００元、產量
          獎金二０二六九元，合計四六二七四元。九十年十一月份基本薪資一六
          ０００元、中班津貼五八七五元、換模洗模八００元、全勤獎金二０００
          元、接班洗模二五００元、產量獎金二三五０二元，合計五０六七七元。
          九十年十二月份基本薪資一六０００元、換模津貼四００元、夜班津貼
          五八七五元、上線津貼二三００元、全勤獎金二０００元、產量獎金二四
          七四一．五元，合計五一三一六．五元。九十一年一月份基本薪資一六
          ０００元、加班津貼一０００元、伙食津貼六一一０元、交通津貼六００
          元、全勤獎金二０００元、產量獎金二五五六四元、加級二三００元，合
          計五三五七四元。九十一年二月份基本薪資一六０００元、加班津貼三
          ０００元、夜班（伙食）津貼三七六０元、洗模獎金一六０００元、全勤
          獎金二０００元、換模六００元、產量獎金一九五三一．五元，合計四六
          四九一．五元。九十一年三月份基本薪資一六０００元、加班五０００
          元、夜班津貼六八一五元、全勤獎金二０００元、產量獎金一六二三一元
          ，合計三九八七一元。九十一年四月份基本薪資一六０００元、換模津
          貼八００元、夜班津貼四七００元、全勤獎金二０００元、產量獎金二０
          四二０．五元、中班津貼五四０元、夜班津貼二０００元，合計四六四六
          ０．五元。九十一年五月份基本薪資一六０００元、伙食津貼七０五元
          、中班津貼一七五五元、全勤獎金二０００元、產量獎金一三一六八元、
          洗模獎金一六００元，合計三五二二八元。九十一年六月份基本薪資一
          一七三三元、中班津貼一三五元、夜班津貼三五二五元、換模獎金二００
          元、產量獎金一０二二六元、接班洗模一五００元，合計二七三一九元。
        (五)再查，原告九十一年八月至十月之投保薪資均為四萬二千元，據此及上開
          所述，則原告退職當月前三年平均月投保薪資應為三萬九千五百四十二元
          ，因被告將投保薪資以多報少，致原告退職後少領老年給付六十萬六千五
          百九十三元，依勞工保險條例第七十二條第二項規定應由被告賠償之。雖
          被告辯稱除一萬六千元係經常性給與外，其餘均屬競賽獎金，非經常性給
          與，應不列入投保薪資計算，惟查原告薪資項目中除基本薪資一萬六千元
          外，尚保括中班津貼、夜班津貼、上線洗模、試模、產量獎金等，均為因
          工作而獲得之報酬，自應列入薪資總額內申報投保薪資，此為被告之法定
          責任，非事業主或被保險人可自由增減，是以被告所辯原告之平均月投保
          薪資為一萬六千五百元云云顯乏依據。被告將原告投保薪資金額以多報少
          之行為，亦屬違反保護他人之法律致生損害於原告，依民法第一百八十四
          條第二項之規定應負賠償責任。
        (六)復查，被告為投保單位，每月均超收原告應納之勞健保費，致原告未克察
          覺被告有以多報少之情事，原告自無違反經驗或論理法則。又被告多收原
          告之勞健保費共五萬二千零一十八元，依不當得利之法則應返還原告，被
          告妄稱係八十九年間原告向伊借貸而以分期付款之方式追還云云並非真實
          ，原告否認之，應請被告舉證以實其說。況茍其所辯屬實，被告逕可自原
          告薪資中扣抵，何用虛列在保險費中分期清償，可見其言不實。
        (七)基此，本件被告應賠償原告老年給付損害六十萬六千五百九十三元，另應
        　返還溢繳保費五萬二千零十八元，合計應給付原告六十五萬八千六百十一
          元及法定遲延利息，爰起訴如聲明所示。
    三、證據：提出勞工保險局函（九十二年九月十七日保承工字第○九二一○三二
              九二○一號、九十二年九月十七日保承工字第○九二一○三二九二○
              二號）各一件、薪資袋二十四件、勞健保費代扣明細表、勞工保險卡
              、勞工保險被保險人投保資料表（明細）、健保保險對象投保歷史列
              印表各一件（以上均影本）為證。
乙、被告方面：
    被告未於最後言詞辯論期日到場，惟據其之前到庭所為之聲明及陳述略以：
    一、聲明：
        (一)請求駁回原告之訴及假執行之聲請。
        (二)如受不利判決，願供擔保請准宣告免為假執行。
    二、陳述：
        (一)原告平均月投保薪資應為一萬六千五百元，而非三萬九千五百四十二元：
          1.原告自八十八年十月至九十一年六月間任職被告公司之經常性給付薪資
            為一萬六千五百元，就原告提出之薪資明細表觀之，除基本薪資外，其
            餘之接班洗模、換模、產量、全勤獎金、加班費、中班津貼、夜班津貼
            ，依勞動基準法第二條及施行細則第十條規定，均為非經常性給付而非
            工資之一部。
          2.原告疏未查證，遽以此認定前揭「非經常性給付」為工資之一部，而依
            前三年薪資明細認為原告退職之當月起前三年之平均月投保薪資為三萬
            九千五百四十二元自有違誤。
        (二)被告向勞保局申報原告之投保薪資並無故意或過失之處：
          1.按「投保單位違背本條例規定，將投保薪資金額以多報少或以少報多者
            ，自事實發生之日起，按其短報或多報之保險費金額，處以二倍罰鍰，
            並追繳其溢領給付金額。勞工因此所受損失，應由投保單位賠償之」，
            勞工保險條例第七十二條第二項定有明文。
          2.次按，被告主觀上均認原告之勞保投保薪資為一萬六千五百元，故無何
            以多報少之情事，退步言，倘被告真有上揭情事，則原告自八十一年起
            任職十餘年為何均未異議，此即違反經驗法則及論理法則。
          3.復按，勞工保險條例第七十二條第二項後段所定：「勞工因此所受損失
            ，應由投保單位賠償之」，被告既如前述並無何故意或過失，則原告之
            此請求即無理由。
          4.末按，被告至多應負行政責任而遭勞工保險局處以罰鍰，並無須再負擔
            民事賠償責任。
        (三)被告並無溢扣原告之勞、健保費五萬二千零十八元：
          1.原告主張依不當得利之法律關係請求被告返還五萬二千零十八元，且認
            定被告溢扣原告之勞、健保費實為誤認。
          2.實則原告於八十九年間向被告借貸金錢，原告請求被告讓其以分期清償
            方式返還，因懼怕家人得知，故始隱藏在保險費項目中分期清償。
    三、證據：提出異議書（九十二年九月十九日）、勞工保險局函（九十二年十月
              二日保承工字第○九二一○三六三二六○號）、勞工保險監理委員會
              函（九十二年十二月四日保監議字第○九二○○○九四四六號，檢附
              該會九十二年保監審字第三七八三號審定書）各一件（以上均影本）
              為證。
    理    由
一、被告未於最後言詞辯論期日到場，核無民事訴訟法第三百八十六條各款所列情形
    ，爰依原告聲請，由其一造辯論而為判決。
二、本件原告主張：其自八十一年十一月五日起受僱於被告擔任勞工，至九十一年六
    月二十二日雙方勞僱關係終止，原告退職前平均月投保薪資遭被告以多報少，致
    原告少領老年給付六十萬六千五百九十三元，依勞工保險條例第七十二條第二項
    及民法第一百八十四條第二項之規定，應由被告負損害賠償責任；另被告自八十
    九年六月起至九十一年六月止代扣原告之勞、健保費共計六萬八千二百九十元，
    然原告月繳健保費應為四百六十三元，月繳勞保費應為二百十五元，二十四個月
    應繳一萬六千二百七十二元，爰依不當得利之法律關係請求被告返還原告所溢繳
    之五萬二千零十八元，合計被告應給付原告六十五萬八千六百十一元及法定遲延
    利息等語。被告則以：原告平均月投保薪資應為一萬六千五百元而非三萬九千五
    百四十二元，除基本薪資外之接班洗模、換模、產量、全勤獎金、加班費、中班
    津貼、夜班津貼等非經常性給與不得計入工資，故被告向勞保局申報原告之投保
    薪資並無以多報少之故意或過失，無須賠償，另被告所溢收之原告勞、健保費五
    萬二千零十八元係因原告分期償還向被告之借款，並非溢扣等語抗辯。
三、查本件原告主張其自八十一年十一月五日起受僱於被告擔任勞工，至九十一年六
    月二十二日雙方勞僱關係終止，原告改由威泰工業社辦理投保，並於九十一年十
    月十五日退職，而勞工保險局依原告退職當月起前三年平均月投保薪資一萬八千
    六百二十五元核算，發給原告二十九個月之老年給付五十四萬零一百二十五元之
    事實，業據原告提出勞工保險局函（九十二年九月十七日保承工字第○九二一○
    九二○一號、九十二年九月十七日保承工字第○九二一○三二九二○二號）、勞
    工保險卡、勞工保險被保險人投保資料表（明細）影本各一件為證。被告對此亦
    不爭執，應認原告此部分之主張為真實。
四、原告又主張：原告退職當月起前三年之平均月投保薪資應為三萬九千五百四十二
    元，非被告向勞保局所申報之一萬八千六百二十五元等語，被告則抗辯：除基本
    薪資外原告所領之洗模、試模、產量、全勤獎金、加班津貼、中班津貼、夜班津
    貼等為非經常性給與，不得列入工資計算云云。經查：
    (一)按勞工保險條例第十四條第一項前段規定：「前條所稱月投保薪資，係指由投
      保單位按被保險人之月薪資總額，依投保薪資分級表之規定，向保險人申報之
      薪資」，又勞工保險條例施行細則第三十二條第一項前段規定：「本條例第十
      四條第一項所稱月薪資總額，以勞動基準法第二條第三款規定之工資為準」，
      而勞動基準法第二條第三款係規定：「工資：謂勞工因工作而獲得之報酬；包
      括工資、薪金及按計時、計日、計月、計件以現金或實物等方式給付之獎金、
      津貼及其他任何名義之經常性給與均屬之」。另依行政院勞工委員會八十五年
      二月十日（八五）台勞動二字第一○三二五二號函釋可知：「查勞動基準法第
      二條第三款規定『工資：謂勞工因工作而獲得之報酬；包括工資、薪金及按計
      時、計日、計月、計件以現金或實物等方式給付之獎金、津貼及其他任何名義
      之經常性給與均屬之』，基此，工資定義重點應在該款前段所敘『勞工因工作
      而獲得之報酬』，至於該款後段『包括』以下文字係例舉屬於工資之各項給與
      ，規定包括『工資、薪金』、『按計時．．獎金、津貼』或『其他任何名義之
      經常性給與』均屬之，但非謂『工資、薪金』、『按計時．．獎金、津貼』必
      須符合『經常性給與』要件始屬工資，而應視其是否為勞工因工作而獲得之報
      酬而定。又，該款末句『其他任何名義之經常性給與』一詞，法令雖無明文解
      釋，但應指非臨時起意且非與工作無關之給與而言，立法原旨在於防止雇主對
      勞工因工作而獲得之報酬不以工資之名而改用其他名義，故特於該法明定應屬
      工資，以資保護」。故依前開勞工保險條例第十四條、其施行細則第三十二條
      規定及行政院勞工委員會函釋可知，勞工投保薪資應按其月薪資總額，以勞動
      基準法第二條第三款規定之工資為準，即勞工因工作而獲得之報酬，包括工資
      、薪金及按計時、計日、計月、計件以現金或實物等方式給付之獎金、津貼及
      其他任何名義之經常性給與均屬之，而此係強制規定，非事業主或被保險人可
      自由增減。
    (二)查本件原告主張其：八十八年十月份基本薪資一六０００元、伙食費津貼八
      ００元、上線津貼四八００元、全勤獎金二０００元、試模獎金二００元、產
      量獎金二二三○三．五元，合計四六一四三．五元。八十八年十一月份基本
      薪資一六０００元、伙食津貼八０五元、上線津貼四六００元、全勤獎金二０
      ００元、產量獎金一五五九三元，合計三八九九八元。八十八年十二月份基
      本薪資一六０００元、伙食津貼八０五元、上線津貼四六００元、全勤獎金二
      ０００元、試模獎金一六０元、產量獎金一六三五六．五元，合計四０一六六
      ．五元。八十九年一月份基本薪資一六０００元、伙食津貼八四０元、上線
      津貼四八００元、全勤獎金二０００元、產量獎金一六二三一元，合計三九八
      七一元。八十九年二月份基本薪資一二八００元、伙食津貼一七五元、上線
      津貼一０００元、架模獎金二０００元、產量獎金二三六三．五元，合計一六
      五三八．五元。八十九年三月份基本薪資一六０００元、伙食津貼八七五元
      、上線津貼四八００元、全勤獎金二０００元、產量獎金一八二二六元，合計
      四一０九一元。八十九年四月份基本薪資一六０００元、伙食津貼六六五元
      、上線津貼三四００元、全勤獎金二０００元、產量獎金一二二三九元，合計
      三四三０四元。八十九年五月份基本薪資一四四００元、伙食津貼八０五元
      、上線津貼四０００元、全勤獎金二０００元、產量獎金一三七四二．五元，
      合計三四九四七．五元。八十九年六月份基本薪資九０六六元、伙食津貼四
      九０元、上線津貼二八００元、產量獎金一０六七九元，合計二三０三五元。
      八十九年七月份基本薪資一０六六六元、伙食津貼五九五元、上線洗模三四
      ００元、全勤獎金二０００元、產量獎金一０四三六．五元、合計二五０九七
      ．五元。八十九年八月份基本薪資一二八００元，伙食津貼七七０元、上線
      津貼四二００元、全勤獎金二０００元、產量獎金一五一一四．五元，合計三
      四八八四．五元。八十九年九月份基本薪資一六０００元、伙食津貼八四０
      元、上線津貼四八００元、全勤獎金二０００元、產量獎金一九九四五．五元
      ，合計四三五八五．五元。八十九年十月份基本薪資一二八００元、伙食津
      貼六三０元、上線洗模三六００元、全勤獎金二０００元、產量獎金一四七八
      四．五元，合計三四０一四．五元。八十九年十一月份基本薪資一五四六０
      元、伙食津貼八七五元、上線洗模四四００元、全勤獎金二０００元、試模二
      ００元、產量獎金一七五八三元，合計四０五一八元。八十九年十二月份無
      領薪紀錄。九十年一月份基本薪資二００００元、伙食津貼八四０元、上線
      洗模四八００元、全勤獎金二０００元、產量獎金二一九二一元，合計四九五
      六一元。九十年二月份基本薪資一五四六０元、伙食津貼七七０元、上線洗
      模四四００元、產量獎金一八０九六．五元，合計三九三二六．五元。九十
      年三月份基本薪資一六０００元、伙食津貼九一０元、上線洗模五二００元、
      全勤獎金二０００元、產量獎金二一一六０元，合計四五四七０元。九十年
      四月份基本薪資一六０００元、早班津貼七七０元、上線洗模四四００元、全
      勤獎金二０００元、試模二００元、產量獎金一九八九二元，合計四三二六二
      元。九十年五月份基本薪資一六０００元、伙食津貼八０五元、早班津貼一
      三五元、架模津貼二０００元、換模津貼二四００元、上線洗模三四０元、全
      勤獎金二０００元、產量獎金一四一五七元，合計四０八九七元。九十年六
      月份基本薪資一六０００元、早班津貼六三０元、伙食津貼三五元、中班津貼
      一七００元、上線津貼一０００元、夜班津貼一七００元、檢模津貼二０００
      元、全勤獎金二０００元、產量獎金二三八六一元，合計四九二０六元。九
      十年七月份基本薪資一六０００元、加班津貼二七００元、中班津貼三五二五
      元、夜班津貼三六八五元、全勤獎金二０００元、產量獎金二七五０三．五元
      ，合計五五四一三．五元。九十年八月份基本薪資一六０００元、伙食津貼
      九四五元、夜班津貼五四００元、接線獎金二七００元、全勤獎金二０００元
      、換模六００元、產量獎金一九三八八元，合計四七０三三元。九十年九月
      份基本薪資一五四六０元、伙食津貼五四０元、交通津貼六０００元、到勤獎
      金二０００元、全勤獎金二０００元、產量獎金一六二三一元，合計四四八七
      八．五元。九十年十月份基本薪資一六０００元、夜班及便當五四０五元、
      換模六００元、接班獎金二０００元、全勤獎金二０００元、產量獎金二０二
      六九元，合計四六二七四元。九十年十一月份基本薪資一六０００元、中班
      津貼五八七五元、換模洗模八００元、全勤獎金二０００元、接班洗模二五０
      ０元、產量獎金二三五０二元，合計五０六七七元。九十年十二月份基本薪
      資一六０００元、換模津貼四００元、夜班津貼五八七五元、上線津貼二三０
      ０元、全勤獎金二０００元、產量獎金二四七四一．五元，合計五一三一六．
      五元。九十一年一月份基本薪資一六０００元、加班津貼一０００元、伙食
      津貼六一一０元、交通津貼六００元、全勤獎金二０００元、產量獎金二五五
      六四元、加級二三００元，合計五三五七四元。九十一年二月份基本薪資一
      六０００元、加班津貼三０００元、夜班（伙食）津貼三七六０元、洗模獎金
      一六０００元、全勤獎金二０００元、換模六００元、產量獎金一九五三一．
      五元，合計四六四九一．五元。九十一年三月份基本薪資一六０００元、加
      班五０００元、夜班津貼六八一五元、全勤獎金二０００元、產量獎金一六二
      三一元，合計三九八七一元。九十一年四月份基本薪資一六０００元、換模
      津貼八００元、夜班津貼四七００元、全勤獎金二０００元、產量獎金二０四
      二０．五元、中班津貼五四０元、夜班津貼二０００元，合計四六四六０．五
      元。九十一年五月份基本薪資一六０００元、伙食津貼七０五元、中班津貼
      一七五五元、全勤獎金二０００元、產量獎金一三一六八元、洗模獎金一六０
      ０元，合計三五二二八元。九十一年六月份基本薪資一一七三三元、中班津
      貼一三五元、夜班津貼三五二五元、換模獎金二００元、產量獎金一０二二六
      元、接班洗模一五００元，合計二七三一九元，另原告於九十一年八月至十月
      之月投保薪資均為四萬二千元之事實，有原告於勞工保險局調查時及勞工保險
      監理委員會審議時所提出經核相符之薪資袋可稽，並據原告於本院提出勞工保
      險局函（九十二年九月十七日保承工字第○九二一○三二九二○一號、九十二
      年九月十七日保承工字第○九二一○三二九二○二號）各一件、薪資袋二十四
      件、勞工保險卡、勞工保險被保險人投保資料表（明細）影本各一件為證。而
      依前所述，原告主張其薪資項目中除基本薪資一萬六千元外，其餘中班津貼、
      夜班津貼、上線洗模、試模、換模、產量獎金、全勤獎金、加班費等均為其因
      工作所獲得之報酬，係屬工資，自應列入薪資總額內申報投保薪資乙節既為有
      據，則基此計算原告於九十一年十月十五日退職當月起前三年平均月投保薪資
      應為三萬九千五百四十二元即為無誤，而依被告所提出之勞工保險監理委員會
      函（九十二年十二月四日保監議字第○九二○○○九四四六號，檢附該會九十
      二年保監審字第三七八三號審定書）亦同此認定結果。
    (三)綜上所述，原告主張其退職當月起前三年之平均月投保薪資應為三萬九千五百
      四十二元，非被告向勞保局所申報之一萬八千六百二十五元等語即有理由，被
      告抗辯：除基本薪資外之洗模、試模、產量、全勤獎金、加班津貼、中班津貼
      、夜班津貼等為非經常性給與，不得列入工資，故原告月投保薪資應為一萬六
      千五百元云云並非可採。
五、原告復主張：原告退職前之平均月投保薪資遭被告以多報少，致原告少領老年給
    付六十萬六千五百九十三元，依勞工保險條例第七十二條第二項及民法第一百八
    十四條第二項之規定，應由被告負損害賠償責任等語，被告則抗辯：被告主觀上
    均認原告之投保薪資為一萬六千五百元，故無何以多報少之情事，退步言倘被告
    真有上揭情事，則原告任職十餘年為何均未異議，此違反經驗法則及論理法則，
    且被告至多應負行政責任而遭勞工保險局處以罰鍰，並無須再負擔民事賠償責任
    云云。經查：
    (一)按「投保單位違背本條例規定，將投保薪資金額以多報少或以少報多者，自事
      實發生之日起，按其短報或多報之保險費金額，處以二倍罰鍰，並追繳其溢領
      給付金額。勞工因此所受損失，應由投保單位賠償之」，勞工保險條例第七十
      二條第二項定有明文。又「違反保護他人之法律，致生損害於他人者，負賠償
      責任。但能證明其行為無過失者，不在此限」，民法第一百八十四條第二項亦
      有規定。
    (二)查本件被告違反上開勞工保險條例之規定，將原告之實際投保薪資三萬九千五
      百四十二元申報為一萬八千六百二十五元而以多報少，其除須自事實發生之日
      起，按其短報之保險費金額被處以二倍罰鍰外，因其違反上開勞工保險條例所
      規定之強制義務，顯亦違反保護他人之法律，而侵害原告之權利，其間有相當
      因果關係，被告亦未能證明其行為無過失，故其已構成侵權行為，依前開民法
      第一百八十四條第二項前段之規定，被告對原告因此所受之損失亦應賠償之。
      查勞工保險局依被告所申報原告退職當月起前三年平均月投保薪資一萬八千六
      百二十五元核算，發給原告二十九個月之老年給付五十四萬零一百二十五元（
      18625 x29=540125），而原告之平均月投保薪資應為三萬九千五百四十二元，
      依此計算原告應可申領二十九個月共為一百十四萬六千七百十八元之老年給付
      （39542x29=0000000），故被告依勞工保險條例第七十二條第二項及民法第一
      百八十四條第二項前段之規定，應賠償原告六十萬六千五百九十三元之損害（
      0000000-000000= 606593）。被告抗辯：因原告未異議或被告僅須負行政責任
      ，無須賠償云云均無理由。
六、原告再主張：被告自八十九年六月起至九十一年六月止代扣原告之勞、健保費共
    計六萬八千二百九十元，然原告月繳健保費應為四百六十三元，月繳勞保費應為
    二百十五元，二十四個月應繳一萬六千二百七十二元，爰依不當得利之法律關係
    請求被告返還原告所溢繳之五萬二千零十八元等語，被告則抗辯：被告所溢收之
    原告勞、健保費五萬二千零十八元係因原告分期償還向被告之借款，並非溢扣云
    云。經查：
    (一)原告主張：被告自八十九年六月起至九十一年六月止共二十四個月代扣原告勞
      健保費共為六萬八千二百九十元之事實，業據原告提出薪資袋二十四件及勞健
      保費代扣明細表一件為證，而被告對此代扣之金額亦不爭執，應認原告此部分
      之主張為真實。
    (二)再查，就勞保費部分，自八十六年十一月一日後被告所申報之原告勞保投保薪
      資為一萬六千五百元，至九十一年七月一日原告離職後調為三萬六千三百元，
      再於九十一年十月一日由威泰工業社調為四萬二千元，此有原告所提之勞工保
      險卡及勞工保險被保險人投保資料表在卷為憑，則以被告為原告申報之投保薪
      資一萬六千五百元計，依「勞工保險普通事故保險費分擔金額表」之規定，原
      告每月應繳之勞保費為二百十五元，二十四個月計為五千一百六十元（215x24
      = 5160），此亦據原告提出勞工保險局九十二年九月十七日保承工字第○九二
      一○三二九二○二號函影本一件可稽。
    (三)次查，就健保費部分，自八十九年六月後原告之月投保金額為三萬六千三百元
      ，參諸「全民健康保險投保金額分級表」應屬第十九級，則原告每月應繳之健
      保費為四百六十三元，二十四個月計為一萬一千一百十二元（463x24=11112）
      。
    (四)依上所述，則原告自八十九年六月起至九十一年六月止共二十四個月應繳之勞
      、健保費計為一萬六千二百七十二元（5160+11112 = 16272），然被告於此二
      年間為原告所代扣之勞、健保費計為六萬八千二百九十元，被告雖抗辯：其所
      溢收之原告勞、健保費係因原告分期償還向被告之借款云云，然於原告就其主
      張之上開事實已為舉證後，被告對其抗辯事由並未提出反證以實其說，故被告
      之抗辯並不可採。
    (五)按「無法律上之原因而受利益，致他人受損害者，應返還其利益」，民法第一
      百七十九條前段定有明文。原告主張被告所代扣之金額扣除原告應繳之一萬六
      千二百七十二元後，原告尚溢繳五萬二千零十八元（00000-00000= 52018），
      爰本於不當得利之法律關係請求被告返還即有理由。
七、從而，原告依勞工保險條例、侵權行為及不當得利之法律關係，請求被告應給付
    原告六十五萬八千六百十一元（606593 +52018=658611），及自起訴狀繕本送達
    之翌日即九十二年十月二十二日起至清償日止，按年息百分之五計算之法定利息
    即屬有據，應予准許。
八、兩造各陳明願供擔保請准為假執行及免為假執行之宣告，經核均無不合，爰分別
    酌定相當之擔保金額准許之。
九、據上論結，本件原告之訴為有理由，依民事訴訟法第三百八十五條第一項前段、
    第七十八條、第三百九十條第二項、第三百九十二條第二項，判決如主文。
中　　　華　　　民　　　國　　九十三　　年　　　七　　　月　　二十七　　日
                                臺灣桃園地方法院民事第一庭
~B法　　　官　郭琇玲
右為正本係照原本作成
如對本判決上訴，須於判決送達後廿日內向本院提出上訴狀
中　　　華　　　民　　　國　　九十三　　年　　　七　　　月　　二十七　　日
~B法院書記官　林蕙鴻
